臺灣高雄地方法院刑事判決　　　　　　　100年度易字第622號
公　訴　人　臺灣高雄地方法院檢察署檢察官
被　　　告　柯介棠
　　　　　　蔡明勳
上列被告因傷害案件，經檢察官提起公訴（100 年度偵字第1202
號），本院判決如下：
    主  文
柯介棠共同犯傷害罪，累犯，處有期徒刑月，如易科罰金，以
新臺幣壹仟元折算壹日。
蔡明勳共同犯傷害罪，處有期徒刑月，如易科罰金，以新臺幣
壹仟元折算壹日。
    事  實
一、柯介棠前因竊盜及毒品危害防制條例案件，分經本院以98年
    度審簡字第594 、4473號判處有期徒刑3 月、3 月確定，2
    罪接續執行於民國99年2 月17日執行完畢，猶不知悔改，於
    99年9 月20日16時45分許，與柯忠賢共同搭乘蔡明勳所駕駛
    之車牌號碼3805－LV號自用小客車沿民族一路行駛，行經高
    雄市三民區○○○路與天祥一路口時欲右轉時，適逢嚴志恆
    騎乘車牌號碼XNA －922 號機車搭載張進鳳沿民族一路直行
    經過該路口，嚴志恆因認蔡明勳突然右轉之駕駛行為不當，
    故對蔡明勳所駕駛之自小客車鳴按喇叭，通過該路口後並隨
    即停車，並以手指向自小客車責問開車之方式，蔡明勳因遭
    鳴喇叭，亦於右轉後將車輛停放於上開路口之路旁，柯介棠
    、蔡明勳見狀後，心生不滿，遂基於傷害之共同犯意，蔡明
    勳即先下車並衝至嚴志恆機車停車處徒手毆打嚴志恆頭部，
    嚴志恆穿戴之安全帽因此掉落地面，柯介棠亦緊接下車衝過
    去，並持嚴志恆掉落之安全帽共同毆打嚴志恆，致嚴志恆受
    有頭部外傷併輕微腦震盪、頸部及右食指擦挫傷之傷害。
二、案經嚴志恆訴由高雄市政府警察局三民第二分局報請臺灣高
    雄地方法院檢察署檢察官檢察起訴。
    理  由
一、按被告以外之人於審判外之言詞或書面陳述，除法律有規定
    者外，不得作為證據，刑事訴訟法第159 條第1 項定有明文
    ；又被告以外之人於審判外之陳述，雖不符合同法第159 條
    之1 至第159 條之4 之規定，但經當事人於審判程序同意作
    為證據，法院審酌該言詞陳述或書面陳述作成時之情況，認
    為適當者，亦得為證據。當事人、代理人或辯護人於法院調
    查證據時，知有第159 條第1 項不得為證據之情形，而未於
    言詞辯論終結前聲明異議者，視為有前項之同意，刑事訴訟
    法第159 條之5 亦著有明文。查本判決下列所引用之各該被
    告以外之人於審判外之陳述，核屬傳聞證據部分，因均經當
    事人於法院審判期日中表示同意有證據能力，而不予爭執（
    見本院易卷52頁），且迄至言詞辯論終結前亦未再聲明異議
    ，本院審酌此等證據資料製作時之情況，尚無違法不當及證
    明力明顯過低之瑕疵，亦認為以之作為證據應屬適當，故揆
    諸前開規定，應認前揭證據資料均例外有證據能力。
二、訊據被告柯介棠對於上揭時、地持告訴人嚴志恆所有之安全
    帽毆打告訴人乙情坦白承認（見本院易卷第66頁），核與證
    人即告訴人嚴志恆、張進鳳之證述相符（見警卷第7 、8 、
    11頁，偵卷第11、13頁，本院易卷第53、59頁），而證人嚴
    志恆因此受有頭部外傷併輕微腦震盪、頸部及右食指擦挫傷
    之傷害乙情，復有高雄榮民總醫院診斷證明書、證人嚴志恆
    傷勢照片等件可證（見警卷第18、19頁），足徵被告柯介棠
    之任意性自白與事實相符，被告於上揭時、地毆打證人嚴志
    恆之犯行，堪以認定。
三、訊據被告蔡明勳矢口否認有何毆打證人嚴志恆之犯行，辯稱
    ：當日因會車糾紛，嚴志恆、張進鳳先對伊之自小客車方向
    比中指，伊和被告柯介棠因而心生氣憤，伊雖最先下車，但
    僅站在車旁與證人嚴志恆對看，被告柯介棠接著下車並衝過
    去與嚴志恆互毆，伊是前去將被告柯介棠拉開，另同車之友
    人柯忠賢之後亦緊接下車，並與伊共同將嚴志恆、被告柯介
    棠2 人架開，伊僅勸架，並未毆打嚴志恆云云。
四、經查：
  (一)被告蔡明勳於上揭時、地駕駛車牌號碼3805－LV號自小客車
    搭載被告柯介棠及友人柯忠賢行經高雄市○○路、天祥路口
    因欲右轉天祥路，與騎乘機車之證人嚴志恆發生會車糾紛，
    被告蔡明勳下車後，有離開自小客車並至證人嚴志恆機車位
    置等情，經被告蔡明勳供陳在卷（見偵卷第11頁、本院易卷
    第57頁），亦經同案被告柯介棠供陳無誤（見警卷第2 頁、
    本院卷第66頁）、核與證人即告訴人嚴志恆、張進鳳之證述
    相符（見警卷第7 、8 、10、11頁），首堪認定。
  (二)對於證人嚴志恆有無亦遭被告蔡明勳毆打乙節，證人嚴志恆
    證稱：當日騎機車搭載張進鳳沿高雄市○○路由南往北行駛
    ，行經高雄市○○○路、天祥路口時，被告蔡明勳所駕駛之
    自小客車突自民族路右轉天祥路，差點撞到機車，其便按了
    1 聲喇叭並隨即停車，轉頭看向自小客車時，該車亦已停止
    ，被告蔡明勳隨即下車跑過來，並毆打其頭部多拳，其下車
    躲避，之後被告柯介棠亦下車並撿持其原本穿載之安全帽共
    同毆打其頭部，其被推打離機車停止之位置有段距離時，被
    告柯介棠、蔡明勳方才停手等語（見警卷第8 頁、偵卷第11
    頁、本院易卷第53頁），核與證人即同在現場之張進鳳證述
    ：當時自小客車欲自民族路右轉天祥路，證人嚴志恆便對該
    車按了1 聲喇叭，該車駕駛即被告蔡明勳最先下車，並衝向
    機車處打證人嚴志恆臉及上半身，之後被告柯介棠亦下車撿
    持證人嚴志恆掉落地上之安全帽共同毆打證人嚴志恆頭部等
    語（見警卷第11頁、偵卷第11頁、本院易卷第59頁）相符，
    參以證人嚴志恆受有頭部外傷併輕微腦震盪、頸部及右食指
    擦挫傷之傷害，有高雄榮民總醫院診斷證明書、證人嚴志恆
    傷勢照片等件可證（見警卷第18、19頁），傷勢主要均位於
    頭頸部位，與證人證述被告2 人毆打證人嚴志恆之位置相合
    ，足認被告蔡明勳有共同毆打被告嚴志恆成傷之犯行，應無
    疑問。
  (三)被告蔡明勳固然辯稱伊雖最先下車，但僅站在車旁與證人嚴
    志恆對看，之後被告柯介棠下車並衝過去毆打證人嚴志恆，
    伊才過去將被告柯介棠拉開，柯忠賢則是最後下車之人，伊
    並未毆打證人嚴志恆云云，惟證人嚴志恆明確證稱：第1 個
    下車毆打其者，是從自小客車左前門下車之駕駛，之後車上
    另2 名男子也下車，其中1 人亦有打其等語（見偵卷第11頁
    、本院易卷第54頁），證人張進鳳亦證稱：確有2 人毆打證
    人嚴志恆，先打人者為駕駛等語（見偵卷第11、12頁），均
    明確毆打證人嚴志恆非僅1 人而已，並述及當日自小客車之
    駕駛為最先毆打證人嚴志恆之人，而被告蔡明勳確為自小客
    車之駕駛之事實，亦經被告蔡明勳自陳無誤，證人嚴志恆、
    張進鳳應無錯認被告蔡明勳為被告柯介棠之虞；至證人嚴志
    恆、張進鳳固於本院審理時證稱：第1 個出手毆打之人有戴
    眼鏡等語（見本院易卷第55、60頁），而觀之警方提示供證
    人指認之被告柯介棠、蔡明勳照片所示，僅被告柯介棠有戴
    眼鏡，被告蔡明勳則無，與證人所述之特徵雖有不符，且就
    證人嚴志恆遭毆打後，有無與被告2 人對話乙節，證人嚴志
    恆係稱：對方停止毆打後，有向對方說「明明是你們錯，為
    何還要打我」等語（見本院易卷第53、54頁），證人張進鳳
    則稱：對方停打毆打後，被告蔡明勳未與我、證人嚴志恆對
    話，我與嚴志恆亦未回話等語（見本院易卷第59頁），證人
    嚴志恆、張進鳳就此情節之說法亦有出入，但證人係於100
    年9 月14日至本院作證，距案發日即99年9  月20日已有近1
    年之久，證人之記憶難免模糊，當難再有效勾稽全部之細節
    ，且證人嚴志恆、張進鳳就被告蔡明勳係最先且以徒手毆打
    證人嚴志恆等情節之證述始終明確無二，另就被告柯介棠緊
    接持證人嚴志恆之安全帽共同毆打證人嚴志恆等情節，證述
    仍屬吻合，因此證人對部分細節之供述雖不一致或與被告蔡
    明勳之單一特徵有所不合，仍無礙於所述有關被告蔡明勳毆
    打證人嚴志恆情節證詞之憑信性。
  (四)至證人柯忠賢雖證稱：下車時看到被告柯介棠與證人嚴志恆
    互毆，即與被告蔡明勳拉開被告柯介棠、證人嚴志恆2 人，
    其拉對方，被告蔡明勳拉被告柯介棠等語（見偵卷第25頁）
    ，惟與證人嚴志恆、張進鳳證述被告蔡明勳有共同毆打之情
    節有所不符，且證人柯忠賢亦自陳：事情發生一剎那，其對
    打架過程並不是很清楚等語（見偵卷第26頁），則依證人柯
    忠賢所述，對於案發時被告、證人嚴志恆間肢體衝突之過程
    既未確實明瞭，尚難憑其證詞，逕予採信被告蔡明勳所辯未
    毆打證人嚴志恆之說詞為真；另被告柯介棠雖亦供陳：被告
    蔡明勳與柯忠賢是過來將其與證人嚴志恆拉開等語（見偵卷
    第13頁），惟被告蔡明勳係最先下車並衝向前毆打證人嚴志
    恆之人，業經本院認明如前，自無可能再如被告柯介棠所稱
    ，在其衝往毆打證人嚴志恆之際，被告蔡明勳方再過去拉開
    兩人，被告柯介棠就此所為證述，尚非有理，亦難採信。
  (五)綜上所述，被告蔡明勳所為辯解，不足採信，本件被告2 人
    犯行明確，應依法論罪科刑。
五、核被告柯介棠、蔡明勳所為，均係犯刑法第277 條第1 項傷
    害罪。被告2 人有犯意聯絡、行為分擔，應論以共同正犯。
    又被告柯介棠有前開事實欄所載之前科及執行紀錄，有臺灣
    高等法院被告前案紀錄表在卷可稽，其受有期徒刑之執行完
    畢後，5 年以內故意再犯本件有期徒刑以上之罪，為累犯，
    應依刑法第47條第1 項規定，加重其刑。爰審酌被告2 人雖
    因會車糾紛，而與告訴人有所衝突，縱對告訴人之言行或舉
    止不滿，亦不該訴諸暴力，共同毆打告訴人成傷，甚是不該
    ，惟念及被告柯介棠已坦承犯行，並向告訴人表達歉意，顯
    有悔過之意，態度良好，告訴人亦表明願予被告柯介棠自新
    之機會（見本院易卷第69頁），另衡酌被告蔡明勳係率先動
    手毆打之人，仍然否認犯行，未具悔悟之心，並考量被告柯
    介棠、蔡明勳分別自陳學歷國中、高職畢業，被告柯介棠家
    境不佳、被告蔡明勳則屬小康等情，分別量處如主文所示之
    刑並諭知易科罰金之折算標準，以示儆懲。至被告柯介棠前
    於98年間甫因毒品案件，經本院於98年8 月6 日判處有期徒
    刑3 月，並於同年9 月8 日確定，有上揭臺灣高等法院被告
    前案紀錄表可佐，自不合刑法第74條第1 項第2 款「前因故
    意犯罪受有期徒刑以上刑之宣告，執行完畢或赦免後，5 年
    以內未曾因故意犯罪受有期徒刑以上刑之宣告者」之要件，
    尚無從為緩刑之宣告，併此敘明。
據上論斷，應依刑事訴訟法第299 條第1 項前段、刑法第28條、
第277 條第1 項、第47條第1 項、第41條第1 項，刑法施行法第
1 條之1 ，判決如主文。
本案經檢察官楊漢濤到庭執行職務。
中    華    民    國   100    年    9     月    29    日
                  刑事第十八庭  法  官  高瑞聰
以上正本證明與原本無異。
如不服本判決應於收受送達後10日內向本院提出上訴書狀，並應
敘述具體理由；如未敘述上訴理由者，應於上訴期間屆滿後20日
內向本院補提理由書（均須按他造當事人之人數附繕本）「切勿
逕送上級法院」。
中    華    民    國   100    年    10    月    4     日
                                書記官  林修弘
本案論罪科刑法條
中華民國刑法第277條
傷害人之身體或健康者，處 3 年以下有期徒刑、拘役或 1 千元
以下罰金。
犯前項之罪因而致人於死者，處無期徒刑或 7 年以上有期徒刑
；致重傷者，處 3 年以上 10 年以下有期徒刑。